臺灣士林地方法院刑事判決　　　　　　　　　　　　　　九十年度自字第一二七號
　　自　訴　人　戊○○
　　自訴代理人　陳守東律師
　　被　　　告　丁○○
　　選任辯護人　陳正磊律師
　　被　　　告　己○○
右列被告因毀損等案件，經自訴人提起自訴，本院判決如左：
    主  文
丁○○、己○○均無罪。
    理  由
一、自訴意旨略以：自訴人戊○○為台北市○○街○段十三號一樓之所有權人，而被
    告丁○○、己○○則為台北市○○街○段十四號地下層之所有權人。台北市○○
    街○段十一號至十四號為集合住宅，該十一號至十四號大樓住戶均係使用原建設
    公司於民國六十四年間設在台北市○○街○段十四號地下層之水塔。詎被告丁○○、己○○二人竟基於毀損之故意，於九十年四月下旬，派遣不知情之工人將十
    四號地下一樓之水塔拆除，又舊水塔拆除時，自訴人曾去阻止，然被告二人均置
    之不理。另被告丁○○、己○○將新水塔蓋自訴人所有房屋樓下之十三號地下層
    ，水塔日夜抽水發出噪音，妨礙安寧與睡眠。被告丁○○、己○○二人顯觸刑法
    第三百五十四條毀損罪、第三百零四條妨害自由罪嫌云云。
二、按犯罪事實應依證據認定之，無證據不得推定其犯罪事實，又不能證明被告犯罪
    者，應諭知無罪判決，刑事訴訟法第一百五十四條、第三百零一條第一項分別定
    有明文。訊據被告丁○○、己○○均堅詞否認上開犯行，被告丁○○辯稱：其於
    八十九年十二月間將台北市○○街○段十四號地下層出售予乙○○，嗣乙○○於
    九十年一月十七日登記在被告己○○名下，出售後，買受人欲如何使用該地，與
    其無涉，其未參與水塔拆除、興建之事宜等語；被告己○○則辯稱：台北市○○
    街○段十四號地下層之實際所有權人為乙○○，其僅為登記名義人，未參與水塔
    之拆除工程，僅係乙○○施作前曾告知等語。
三、就被告丁○○、己○○二人被訴第三百五十四條毀損罪嫌部分：
  (一)按刑法第三百五十四條罪之成立，需行為人主觀上有毀損之故意，客觀上有毀棄
    、損壞他人之物，或致令不堪用，且足以生損害於公眾或他人，始足當之。
  (二)查被告丁○○原為台北市○○街○段十四號地下層之所有權人，嗣於八十九年十
    二月六日將上開建物應有部分萬分之九八六五賣予乙○○，乙○○指定信託登記
    在被告己○○名下，該持分於九十年一月七日登記在被告己○○名下等情，業據
    證人甲○○、乙○○證述在卷，並有不動產買賣契約書、台北市建物登記謄本、
    買賣所有權移轉契約書在卷可稽。
  (三)而乙○○買受上開建物之目的乃在做停車場，施作停車場之相關事宜均委託甲○○處理。甲○○受乙○○委託後，即先與施工之工人協商，再由乙○○之永豐廣
    告公司訂約。之後即先在旁邊蓋一個新水塔，讓居民有水可用，再將原位於台北
    市○○街○段十四號地下層之舊水塔拆除，改建停車場。整個工程均乙○○指示
    ，由甲○○監工，被告丁○○、己○○均未參與。至被告己○○出具委託甲○○
    管理、處置上開建物之書面，乃是因被告己○○為該建物登記之名義所有權人，
    在該處施工、監工及將來出售停車位均需有己○○之授權，故由乙○○情商被告
    己○○出具委託書等情，業據證人甲○○、乙○○於本院證述綦詳。依證人甲○○、乙○○之證詞堪認被告己○○為台北市○○街○段十四號地下層名義上所有
    權人，對該建物並無實質之管理、處分權，該建物之管理、處分均由乙○○為之
    ，另舊水塔之拆除、新水塔及停車場之施作均由甲○○為之，被告丁○○、己○○均未參與。
  (四)雖自訴人質疑稱：台北市○○街○段十四號地下層被告丁○○仍留有萬分之一三
    五之應有部分，仍為所有權人，對停車場施作工程豈可能全無參與？另若未參與
    何以被告丁○○後願與居民協調，補償社區居民一百八十萬元云云，然按犯罪事
    實應依證據認定之，無證據不得推定其犯罪事實，前已述及，而告訴人之告訴，
    係使被告受刑事追訴為目的，故其陳述是否與事實相符，自應調查其他證據，以
    資審認；又犯罪事實之認定，應憑證據，如未能發現相當證據，或證據不足以證
    明，自不能以推測或擬制之方法，以為裁判基礎，此最高法院五十二年度台上字
    第一三００號、四十年度台上字第八六號判例參照。自訴人上開質疑，均為推測
    、擬制之詞，尚難以之資為被告丁○○有參與停車場施作之認定。
  (五)再查雖證人乙○○於本院證稱：向被告丁○○買土地時，有向丁○○提及將來做
    停車場之規劃，因該建物上有一被告丁○○私人所有之水塔，故訂約前有告訴被
    告丁○○要將水塔移到旁邊，並說明會先蓋新的水塔，再拆舊水塔。訂約後，停
    車場施工之情形就未再向丁○○提及。另因將台北市○○街○段十四號地下層信
    託登記在被告己○○名下，而管理處分該建物，有時需名義所有權人出名，即需
    其用印，為使被告己○○放心用印，故會將處理之情形告訴己○○等語，堪可知
    被告丁○○、己○○雖未參與舊水塔之拆除事宜，但知乙○○欲拆除該舊水塔。
    惟查縱被告丁○○、己○○事先均知舊水塔將遭拆除，而被告丁○○仍出售該建
    物予乙○○，被告己○○仍用印出具委託書，然查乙○○係告知被告丁○○、己○○先蓋新水塔使用水無虞，再拆舊水塔，而該工程之施工亦係先蓋新水塔使居
    民有水使用後，再拆除舊水塔等情，業據自訴代理人、證人甲○○、乙○○分別
    陳述、證述在卷，被告丁○○、己○○主觀上之認知既為先建新水塔再拆舊水塔
    ，其等主觀上即無毀損水塔之犯意。又該舊水塔原在台北市○○街○段十四號地
    下層，乙○○認該舊水塔為被告丁○○私人所有之物，在將之拆除前，有告知丁○○，並將上情轉告被告己○○，是被告己○○主觀上並無毀損他人之物之犯意
    至明。
四、就被告二人被訴第三百零四條妨害自由罪嫌部分：
    按自訴人於自訴案件相當於檢察官於公訴案件之地位，是自訴人就其指訴之犯罪
    事實，自有舉證之責任。次按刑法第三百零四條第一項罪之成立，需以行為人施
    以強暴、脅迫之方式，使人行無義務之事或妨害人行使權利，始足當之。查自訴
    代理人於本院訊問時稱：拆水塔時我們有去阻止，當時只有甲○○及工人在場，
    被告丁○○、己○○並不在場，我們只是阻止，並沒有使用暴力等語，依自訴代
    理人所言，拆水塔時，自訴人雖有抗議，然當場並無暴力情事，且斯時被告丁○○、己○○均未在場。次據當時在場之證人甲○○於本院證稱：施工過程中，該
    處居民雖有來抗議，質疑安全性之問題，經與居民溝通，提出相關證明後，居民
    即離開，並無何暴力行為等語，亦堪認拆除水塔過程及甲○○施作停車場之過程
    ，雖有居民抗議，惟無強暴、脅迫之情事。再自訴代理人嗣後改稱：當時抗議時
    ，主任委員丙○○帶頭反對最烈，因而丙○○事後在其自營之店內遭不明人士毆
    傷，丙○○被毆，顯見實有強暴脅迫情事云云，此不僅與其前言及證人甲○○所
    述不符，即詰之證人丙○○亦證稱：不清楚社區內拆舊水塔、蓋新水塔、蓋停車
    場之事，亦未曾前去抗議等語，依此，堪認丙○○並未就水塔遭拆事宜向施工之
    人抗議，自訴代理人所言顯難採信。再縱丙○○確有自訴代理人所指陳遭毆打之
    情事，自訴人亦未提出證據證明與被告有涉。
五、綜上，自訴人既不能證明，被告丁○○、己○○毀損舊水塔之犯意，亦不能證明
    二人有施用強暴、脅迫，使人行無義務之事或妨害人行使權利之犯行，就其自訴
    被告丁○○、己○○毀損及妨害自由之犯行自應諭知無罪判決。
六、據上論斷，應依刑事訴訟法第三百四十三條、第三百零一條第一項，判決如主文
    。
中      華      民      國     九十一     年      九     月    二十三   日
                                      臺灣士林地方法院刑事第一庭
                                          法  官  江  翠  萍
右正本證明與原本無異。
如不服本判決，應於判決送達後十日內，向本院提出上訴狀。
                                          書記官  范  淑  芬
中      華      民      國     九十一     年      九     月    二十五   日
